臺灣高等法院臺中分院刑事判決　　　　　　　　　　九十一年度上易字第二一三號
　　上　訴　人　臺灣台中地方法院檢察署檢察官
　　被　　　告　庚○○
　　被　　　告　丙○○
　　被　　　告　甲○○
右上訴人因傷害（家庭暴力案件）案件，不服臺灣台中地方法院九十年度易字第二七
七０號中華民國九十年十二月十七日第一審判決（起訴案號：臺灣台中地方法院檢察
署九十年度偵字第六七九號），提起上訴，本院判決如左：
    主      文
上訴駁回。
    理      由
一、公訴意旨略以：被告庚○○為被害人己○○之媳婦，被告丙○○、甲○○為被害
    人己○○之孫子及孫媳婦，被告庚○○、丙○○、甲○○與被害人己○○間具有
    家庭暴力防治法第三條第三款所定之家庭成員關係。被告庚○○、丙○○及甲○○明知被害人己○○設籍台中市○區○○街十六號且實際居住該處多年，竟因財
    務等紛爭，而不欲被害人己○○居住該處。被害人己○○因身體就醫及車禍受傷
    因素，於民國（下同）八十九年七、八月間暫居台中市○○街十四號由女兒戊○○○照顧，被告三人竟共同基於妨害被害人己○○出入及居住該屋之權利，竟於
    八十九年八、九月間（日期不詳），將台中市○○街十六號電動鐵捲大門之電動
    開關電線剪斷，致被害人己○○於八十九年九月十四日上午返回該處，因無法啟
    動該電動鐵捲大門而無法進入屋內。被害人己○○於八十九年十月七日下午四時
    許夥同工人再回上址大門查看，先由工人自大公街十四號及十六號中間之防火巷
    冷氣孔爬入屋內，查知電動大門開關電線遭剪斷之情，並由工人將中間鋁門打開
    ，工人離去後，被害人己○○即進入屋內，經被告庚○○、丙○○、甲○○發現
    ，竟共同基於妨害被害人己○○進入屋內之同一犯意，合力將被害人己○○推出
    屋外，嗣被害人己○○欲從大門進入屋內，被告庚○○、丙○○、甲○○足以預
    見用力推擠大門將使大門玻璃脫落碎裂並致大門旁之被害人己○○受傷，為阻止
    被害人己○○入屋內，被告三人仍基於傷害之故意，用力推擠大門使玻璃鋁門脫
    落並致玻璃掉落地面碎裂，使被害人己○○左膝遭碎裂之玻璃割傷四乘零Ｏ．五
    公分，因認被告庚○○、丙○○及甲○○涉有刑法第三百零四條第一項之強制罪
    及第二百七十七條第一項之傷害罪嫌云云。
二、按犯罪事實應依證據認定之，無證據不得推定其犯罪事實，又不能證明被告犯罪
    者，應為無罪判決之諭知，刑事訴訟法第一百五十四條、第三百零一條第一項定
    有明文。又認定不利於被告之證據須依積極證據，苟積極證據不足為不利於被告
    事實之認定時，即應為有利被告之認定，更不必有何有利之證據，最高法院三十
    年上字第八一六號判例可資參照。復按告訴人之告訴，係以使被告受刑事訴追為
    目的，是其陳述是否與事實相符，仍應調查其他證據以資認定，最高法院五十二
    年台上字第一三ＯＯ號判例可資參照。
三、公訴人認被告庚○○、丙○○、甲○○涉有強制罪及傷害罪行，無非以被害人己○○之指訴及證人戊○○○、徐秀霞之證述，以及被害人提出之驗傷診斷書為其
    主要論據。訊據被告三人均堅決否認右揭犯行，且均辯稱：其未剪斷鐵捲門開關
    之電線，事發當時並未在場與己○○發生衝突，根本未推己○○，不知他如何受
    傷等語。經查：
(一)、被告庚○○係告訴人己○○之媳婦，被告丙○○為告訴人之孫，被告甲○○為丙○○之妻，告訴人原居住在台中市○○街十六號，被告庚○○雖居住該屋之二樓
    ，被告丙○○、甲○○並未居住該屋，惟每天均會返回該處，台中市○○街十六
    號之所有人登記在告訴人之子即被告庚○○之夫徐春枝名下，告訴人於八十九年
    八月間，因車禍受傷及就醫等因素，暫居在台中市○○街十四號由女兒戊○○○
    照顧，被告三人與告訴人間之感情不睦等情，業據被告三人及告訴人供、指述屬
    實，並有建物登記簿謄本一份附於偵查卷可稽。前開台中市○○街十六號之鐵捲
    門開關電線是否即為被告三人所剪斷？原即難憑被告三人與告訴人間之感情不睦
    而遽認係被告三人所為。且被告庚○○於八十九年十月二十五日，亦曾具狀向臺
    灣台中地方法院檢察署告訴，指訴「告訴人於八十九年八月二十二日、九月十四
    日唆使工人破壞其居所之鐵捲門」等事實，嗣經被告庚○○於偵查中當庭表示撤
    回告訴，始經公訴人為不起訴處分確定，此有該告訴狀影本、不起訴處分書在卷
    可按，復經本院調卷查明屬實，衡諸情理，倘若該鐵捲門開關電線確係被告三人
    所剪斷，在告訴人提出告訴之前，被告庚○○應無將之訴諸公堂而曝露犯行之可
    能；又倘若其意在誣指告訴人，亦應無在提起告訴之後即輕易撤回告訴之理。況
    亦乏積極之證據足以證明該鐵捲門之開關電線確係被告三人所剪斷，自難認被告
    三人有何以剪斷鐵捲門開關電線之強暴行為，妨害告訴人行使權利之犯行。
(二)、告訴人雖提出診斷證明書一份，證明其於八十九年十月七日曾受有左膝裂傷（約
    四公分長、Ｏ．五公分深）之傷害，並指稱係被告三人在鋁門內推擠鋁門，造成
    玻璃破裂而割傷其左膝，並在將其推出鋁門後，將雜物置於鋁門之後云云，惟依
    卷附照片所示，系爭鋁門寬度僅約一公尺餘，且依證人黃子龍於本院審理時證稱
    其由泠氣窗口爬進台中市○○街十六號時，系爭鋁門門後有類似置物櫃之東西堵
    住等語明確，足見告訴人指稱被告三人係在將告訴人推出屋外，再將雜物置於該
    鋁門之後等情，應有不實；且該鋁門之後既已堆置類似置物櫃之物，其空間得否
    容下被告三人在該處推擠告訴人？亦屬有疑。
(三)、證人乙○○業於原審審理時證稱：「（八十九年十月七日下午三、四時左右有無
    與告訴人己○○到大公街十六號？）是己○○找我去換鎖」、「．．大公街十六
    號及十四號的防火巷裏，其中一鋁門無法打開，當時告訴人一直推該鋁門，玻璃
    被他推破，玻璃掉下來他就受傷了」、「我當時請他回去止血，再通知我來開鎖
    」、「（當時玻璃是否就已經破成這樣？提示相片）是告訴人推破的，我回家的
    路上有遇到丙○○夫婦，我有告訴他己○○推門受傷了」、「（當時鋁門窗內有
    無其他人？）沒有」等語明確，乙○○另於本院亦證稱：「（問：八十九年九月
    十四日你有無到台中市○○街十六號修理電線？答：有的，是己○○找我去的。
    日期我忘記了。我是下午去的。我到那裡時遇到己○○及女服務生，他告訴我大
    門故障，要我從十四號旁的巷內進去查看。己○○要推開鋁門，用全力推的時候
    ，玻璃破裂而割傷他，有流血。我叫他先去治療好後，才要幫他修理鐵門。我有
    交代其他人處理，我就回去了。我要離開時，在巷口遇到丙○○和甲○○，我有
    告訴他己○○受傷，叫他們去處理。」「（問：你有無去大公街十六號處理電動
    鐵捲門電源線被剪斷的事情？）答：我還沒有去處理。因為己○○受傷，我就回
    去了」。「（問：有無看到己○○被被告三人從大公街十六號將他推出去？）答
    ：我沒有看到。因為我和他在場時只有我們二人，沒有看到被告三人」。「（問
    ：玻璃破裂是否被告三人推倒破裂的？）答：沒有，是他自己要打開門不小心弄
    破的。」已明確指證係告訴人自行推破鋁門玻璃而受傷。另參酌證人乙○○於告
    訴人提起本件告訴之前，曾於八十九年十一月九日在被告庚○○告訴己○○毀棄
    損壞案件中，於偵查時證稱：「有看到己○○要開門打不開，不小心把玻璃弄破
    ，但不是故意的」等語，此據本院調閱該案卷查明屬實，對照以觀，證人乙○○
    之證詞應屬客觀可採。又證人余春貴於本院審理時亦證稱：「（發生事情時，你
    是否在場？）我沒有在場，但是他女兒戊○○○有帶我去現場看，告訴我是己○○用腳踢門，腳流血受傷」等語，益徵告訴人確係自行推破鋁門玻璃後，為玻璃
    所割傷，允無疑義。
(四)、證人戊○○○即告訴人女兒於原審審理時證稱：「（八十九年十月七日下午你父
    親是否受傷？）有的」、「（你父親的傷如何來的？）黃子龍打開門後他要進入
    庚○○的房子，但是他們三人不讓他進去，他們三人從門裏面把我父親推出來就
    受傷了」、「（如何受傷？）玻璃碎掉後被割傷」、「（當天誰將告訴人送醫？
    ）好像是路人」、「（為何不是你送醫？）因為他當時血流很多，我看到血就昏
    過去了」、「（發生衝突的時候你是否在場？）推擠的時候我有看到被告三人將
    我父親推出來」、「（為何說當時你不在場？）我與他們有一段距離，當時我在
    巷口，但我清楚的看到是他們三人推我父親出來」、「（是我攙扶我父親過去，
    因為當時我有客人叫我所以我回飯店」、「（當時有看到你父親與被告三人爭吵
    ？）我沒有聽到，因為當時並不是很大聲爭吵，他們只是不讓他進去而已」、「
    （當時為何知道你父親受傷？）我父親受傷後跑出來巷口，我看到我父親流血我
    就昏倒了」等語，惟其證詞有下列之矛盾：(1)、系爭鋁門依卷附照片所示，僅寬
    約一公尺餘，證人戊○○○既證稱其當時在大公街十四號及十六號之防火巷巷口
    ，則何以其能明確指證究係何人在鋁門窗內？顯與常情有違，且其既未聽到告訴
    人與人爭吵之聲音，自亦無法憑聲音來斷定其父親究係與何人爭吵；(2)、證人戊○○○於偵查中係證稱：「．．我爸爸被他們推，他們在屋內用力推玻璃的大門
    ，玻璃碎了就割傷我爸爸，我一直喊救命，我爸爸就被人送到醫院急診」等語，
    依此證詞，證人戊○○○於見告訴人流血後，猶仍大喊救命，並無昏倒之事，是
    其前後之證述已有矛盾；(3)、證人戊○○○證稱其父親係在受傷後跑出來巷口，
    其看到血就昏過去了等語，然告訴人於本院審理時卻指稱：「當時我被他們三人
    推出後，被玻璃割傷後就昏倒在鋁門門口」等語，其間之證、指述亦顯然矛盾，
    是證人戊○○○於原審及本院證述被告傷害告訴人之證詞自不足採，且告訴人之
    指訴亦有瑕疵。
(五)、基上說明，並無何證據證明台中市○○街十六號之鐵捲門開關電線係被告三人所
    剪斷，且告訴人所受左膝裂傷之傷害，並非被告等之行為所致，已甚明確，自難
    認其等有何以強暴妨害告訴人行使權利及傷害之犯行。
四、綜上所述，被告三人之辯解應屬可採，此外復查無其他積極之證據足以證明被告
    三人有何公訴人所指強制罪及傷害罪等罪行，既不能證明被告三人犯罪，原審依
    法為被告等無罪之判決，核無不合，檢察官上訴意旨仍以告訴人之只訴及證人戊○○○之證述，指訴被告等之罪刑，然告訴人及證人戊○○○所訴，並不足採，
    原審已詳加敘明，且有在場證人乙○○證明屬實，既查無其他證據足資證明被告
    等有前揭犯行，原審認定核無違誤，上訴為無理由，應予駁回。
五、據上論結，應依刑事訴訟法第三百六十八條，判決如主文。
本案經檢察官丁○○到庭執行職務。
中      華      民      國      九十一  年      四      月      二      日
                                臺灣高等法院臺中分院刑事第三庭
                                      審判長法  官  陳  朱  貴
                                            法  官  廖  柏  基
                                            法　官　劉　連　星
右正本證明與原本無異。
不得上訴。
                                            書記官　李　妍　嬅
中      華      民      國      九十一  年      四      月      三      日
                                                                        Ａ
